【裁判字號】    89,家抗,82
【裁判日期】    890914
【裁判案由】    返還贈與物強制執行
【裁判全文】
臺灣高等法院臺中分院民事裁定  八十九年度家抗字第八十二號
      抗告人  乙○○
      相對人  甲○○
右抗告人因與相對人間返還贈與物強制執行事件，對於中華民國八十九年七月四日臺
灣彰化地方法院八十八年度執字第九七四九號所為裁定提起抗告，本院裁定如左：
      主      文
抗告駁回。
抗告程序費用由抗告人負擔。
      理      由
一、抗告意旨除引用原裁定之記載外，略以：本件繼承人有數人，於分割如原審民國
    （下同）八十八年度家訴字第二五號所示被繼承人廖天龍遺產前，各繼承人對該
    遺產全部為公同共有，是系爭強制執行事件聲請人自應由上開訴訟原告四人一併
    列為聲請人，當事人始為適格，且本件並非連帶債務；則相對人即債權人並未得
    上開訴訟其他原告授權，逕以其一人名義聲請對抗告人財產強制執行，當事人適
    格自有欠缺。又上開判決主文第二項僅記載王謹等七人應各返還新臺幣（下同）
    三百四十七萬二千五百元，該七人目前均有不動產可供強制執行，然相對人卻僅
    選擇對抗告人一人之財產聲請強制執行，顯為個人因怨報復抗告人，亦致其他六
    人紛紛脫產；又原裁定認相對人係為全體繼承人利益而聲請強制執行，然繼承人
    廖富卿雖遠居阿根廷，亦以書面證稱相對人並未為全體繼承人利益逕自聲請強制
    執行，顯見相對人乃為其「個人部分」而求償。是相對人陳稱為全體繼承人利益
    聲請執行，自屬不實，不符公平正義，亦使全體繼承人遭受重大損害。為此提起
    抗告，求為廢棄原裁定，並以當事人不適格，撤銷本件強制執行云云。
二、按強制執行，依左列執行名義為之：一、確定之終局判決，制執行法第四條第一
    項第一款定有明文；又確定判決為執行名義時，其執行應以該確定判決之內容為
    準；確定判決之執行，以給付判決且適於強制執行者為限；關於確定判決之執行
    ，如其判決主文不明瞭，而所附理由已記載明晰，與主文不相牴觸者，得參照該
    判決之理由為執行，辦理強制執行事件應行注意事項第一項第一、二及四款亦定
    有明文。經查：本件債權人聲請強制執行所據之執行名義即原裁定法院八十四年
    度家訴字第二五號確定判決主文第二項：「被告王謹、廖學明、廖學聖、廖學臣
    、廖學賢、廖學聰及乙○○應各返還新台幣參佰肆拾柒萬貳仟伍佰元及自民國八
    十三年四月三日起至返還日止，按年息百分之五計算之利息予原告及其他全體繼
    承人。」依上說明，相對人為該執行名義所載之原告，且該執行名義之內容為適
    於強制執行之給付判決；又本院詳酌相對人所聲請執行事項為請求抗告人給付上
    揭金額及利息予相對人及「其他全體繼承人」，並非為其個人而求償；是抗告人
    辯稱相對人未得其他全體繼承人之同意，及私下為其個人利益而聲請本件執行情
    縱或屬實，惟相對人亦不得以個人名義領取執行後屬於其他繼承人之金額，並無
    使全體繼承人受損害之情；是執行法院就主文及理由形式上審認相對人為該執行
    名義所載之原告、該執行名義內容為適於強制執行之給付判決，及相對人表明聲
    請執行係為全體繼承人利益，其為執行債權人之當事人適格即無欠缺。又依上開
    判決所示，該等債務人含抗告人七人所負債務並非連帶債務，則債權人選擇對何
    債務人之財產透過執行程序實現債權為其憲法之基本權利，他人尚無權干涉，是
    倘本件無人為全體繼承人利益對其他債務人之財產執行，致該等債務人風聞本件
    執行程序而脫產，致全體繼承人將來執行時未獲滿足而受損害，亦為渠等未及時
    執行放棄權利所致，尚與抗告人無關。又抗告人雖引諸多實務見解，指摘本件相
    對人當事人適格欠缺，然其所引實務見解與本件尚無相符之處，且相對人為全體
    共有人利益而持對抗告人之上開勝訴確定判決聲請強制執行亦與抗告人所引判例
    無何違誤之處。是抗告人求為廢棄原裁定，並以當事人不適格，撤銷本件強制執
    行云云，即無理由，應予駁回。
據上論結，本件抗告為無理由，依民事訴訟法第四百九十二條第一項、第九十五條、
第七十八條，裁定如主文。
中      華      民      國    八十九     年       九      月    十四    日
~B1家事法庭審判長法  官  陳照德
~B2              法  官  曾謀貴
~B3              法  官  蔡王金全
右為正本係照原本作成。
不得再抗告。
~B              書記官  林彩雲
中      華      民      國    八十九     年       九      月    十八    日
                                                                        Ｙ


司法院資訊處製作；財團法人民間司法改革基金會備份。
